【裁判字號】    97,交易,116
【裁判日期】    970331
【裁判案由】    過失致死
【裁判全文】
臺灣臺中地方法院刑事判決             97年度交易字第116號
公  訴  人  臺灣臺中地方法院檢察署檢察官
被      告  乙○○  38歲民.
選任辯護人  林堡欽律師
上列被告因過失致死案件，經檢察官提起公訴（96年度偵字第19
400號），本院判決如下：
    主    文
乙○○因過失致人於死，處有期徒刑玖月。
    犯罪事實
一、乙○○有竊盜、詐欺、煙毒、偽造文書等前科，最後一次係
    於84年間因煙毒、偽造文書等案件，經法院判處有期徒刑3
    年1月、3月、4月，應執行有期徒刑3年5月確定，於88年11
    月1日執行完畢（且本件因係過失犯行，故未構成累犯），
    其於民國（下同）96年7月18日上午，於酒後駕駛車牌號碼
    6125-SJ號自小客車，沿臺中縣霧峰鄉○○路由東往西方向
    行駛，迄同日中午12時零分許，行經臺中縣霧峰鄉○○路與
    振德街口時，原應注意車前狀況，並隨時採取必要之措施，
    且依當時天候晴、路面乾燥、無障礙物、視距良好，依其情
    形並無不能注意之情事，竟應注意能注意而疏未注意車前狀
    況，又應注意汽車駕駛人有飲用酒類或其他類似物後其吐氣
    所含酒精濃度超過每公升0.25毫克者，不得駕車，竟仍於酒
    後駕車，適徐俊光（應由檢察官另行偵查處理）駕駛車牌號
    碼RJ-6177號自小客車沿振德街由北往南方向駛出，欲左轉
    往四德路，而林鈺樺無照騎乘車牌號碼XM2-487號機車，座
    前搭載3歲幼童（未成傷），同向行駛在乙○○所駕駛之自
    小客車之右前方，徐俊光原應注意駕駛自小客車行至無號誌
    之交岔路口，轉彎車應暫停讓直行車先行，詎其車行至該路
    口，雖有暫停欲讓林鈺樺騎乘之機車先行，惟其車身已佔用
    林鈺樺所騎機車之車道，林鈺樺見前方之車前狀況，竟疏未
    緊急剎車，而係將機車往南側偏向，詎乙○○竟疏未注意車
    前狀況，未及閃煞，其所駕駛之自小客車右前車頭追撞及林
    鈺樺之機車左後方，林鈺樺受追撞後，人車傾倒，林鈺樺頭
    部遭乙○○所駕自小客車之右前輪圈碰撞拖行，造成林鈺樺
    受有頭部外傷導致顱內出血死亡，而林鈺樺之機車倒地後亦
    與徐俊光所駕之自小客車之左前方及正前方保險桿擦撞，致
    徐俊光所駕自小客車之前車牌掉落。乙○○於肇事後即留待
    現場，俟臺中縣警察局霧峰分局交通警員黃厚翰到場處理時
    ，乙○○即向警陳述其係駕駛人及肇事經過，並經警於同日
    12時22分許，以酒精測試器測得乙○○飲酒後吐（呼）氣所
    含酒精濃度為每公升0.27毫克。
二、案經臺灣臺中地方法院檢察署檢察官相驗後自動檢舉偵查起
    訴。
    理    由
一、本案證據能力之說明
    按「被告以外之人於審判外之陳述，雖不符前4條（指刑事
    訴訟法第159條之1至第159條之4）之規定，而經當事人於審
    判程序同意作為證據，法院審酌該言詞陳述或書面陳述作成
    之情況，認為適當者，亦得為證據」，又「當事人、代理人
    或辯護人於法院調查證據時，知有第159條第1項不得為證據
    之情形，而未於言詞辯論終結前聲明異議，視為有前項之同
    意」，刑事訴訟法第159條之5第1項、第2項亦有明文。本件
    被告及其選任辯護人就檢察官提出之證據之證據能力（本院
    卷第20頁），均未於言詞辯論終結前聲明異議，自視為同意
    ，合先敘明。
二、訊據被告乙○○對上揭時地過失致死犯行於本院均坦承不諱
    ，惟辯稱：我認為徐俊光也有過失，也有撞到林鈺樺。徐俊
    光開的車子和我開的車子一起撞上林鈺樺的機車云云，惟查
    ：
（一）被告對上揭過失致死犯行，確有疏未注意車前狀況及酒後
      駕車之過失等情，亦據被告於本院對自己有疏未注意車前
      狀況之過失陳明在卷（本院卷第18、19頁），並對肇事前
      有飲用含用酒精成分之飲品，及經酒測結果飲酒後吐（呼
      ）氣所含酒精濃度達每公升0.27毫克等情自承在卷（本院
      卷第23頁），且查，被告於偵訊一再供稱：撞到時確實並
      無看到機車等語（偵卷第5頁），復據目擊證人廖乙儒於
      警詢證稱：「因我今天中午12時10分左右，當時我站在四
      德路霧峰鄉農（會）斜對面，我看到振德街有乙部自小客
      車慢慢的開到四德路來，也看到乙部機車往林森路方向行
      駛，機車騎士看到振德街出來的車輛往內側閃，就被乙部
      日產自小客車與機車同向，從後面追撞，機車騎士連人帶
      車飛起，再去撞上從振德街往四德路方向那部車」等語（
      相卷第17頁），並於偵訊具結證稱：「我在四德路跟振德
      街的路口，是在四德路的南側路旁，我先看到RJ-6177的
      車（指徐俊光所駕駛之小客車）從振德街慢慢開出來，機
      車從四德路要往西行駛，行經RJ-6177的車前，往南方向
      閃避，就有6125-SJ的機（應係「汽」之誤載）車（指被
      告所駕小客車）從後方撞擊，撞擊點應跟徐俊光所標示的
      位置差不多」等語在卷（相卷第50頁），及證人徐俊光於
      警詢供稱：機車有將車速放慢，忽然在機車後方乙部自小
      客6125-SJ號，由四德路（東往西）直行，朝該部機車衝
      撞後拖行，再波及我車前車牌而掉落等語（相卷第10頁）
      ，而被告於警詢、偵訊均不否認有看到徐俊光所駕駛之
      RJ-6177號自小客車自四德路駛出等情（相卷第6、49頁反
      面），則被告應能預見該部機車為閃避徐俊光所駕駛之RJ
      -6177號自小客車，會往內側（本件為南側）偏向，只要
      被告在經過該處時，將車速減慢或為煞車，均可讓林鈺樺
      之機車有足夠的空間閃避，而避免本件車禍之發生，是被
      告酒後駕車有未注意車前狀況作隨時停車準備之疏失，被
      告確有疏未注意車前狀況及酒後駕車之過失。此外，復據
      被害人即林鈺樺之夫甲○○指訴在卷，並有道路交通事故
      現場圖、道路交通事故調查報告表、現場照片、酒精測定
      紀錄在卷可佐；而被害人林鈺樺因本件車禍受有頭部外傷
      導致顱內出血死亡，亦經檢察官督同法醫師相驗屬實，並
      有勘驗筆錄、相驗屍體證明書、驗斷書各一份、相驗屍體
      相片、仁愛綜合醫院出具之診斷證明書附卷可憑。
（二）按汽車行駛時，駕駛人應注意車前狀況並隨時採取必要之
      安全措施，道路交通安全規則第94條第3項定有明文；又
      按汽車駕駛人有飲用酒類或其他類似物後其吐氣所含酒精
      濃度超過每公升0.25毫克者，不得駕車，道路交通安全規
      則第114條第2款亦有明文。被告係從事駕駛行為之人，對
      於上開交通安全規則自知之甚稔，為其應注意之事項，而
      依當時天候晴、路面乾燥、無障礙物、視距良好，並非不
      能注意，被告竟能注意而疏未注意車前狀況，並隨時採取
      必要之安全措施，復於飲酒後其吐氣所含酒精濃度超過每
      公升0.25毫克時猶駕駛車輛，自有違上開規則之注意義務
      ，其因此肇致前開行車事故，應負過失責任；且查，被害
      人林鈺樺既因本件車禍受有頭部外傷導致顱內出血死亡，
      已如前述，則被告上揭過失行為與被害人林鈺樺死亡間，
      顯均有相當因果關係。再被告所駕小客車與林鈺樺騎乘機
      車發生碰撞時，徐俊光所駕駛之小客車之位置，其車頭及
      車身已佔據四德路東西向之機車車道，有道路交通事故現
      場圖及現場相片可佐，其雖有暫停，然未讓直行車先行，
      致林鈺樺所駕之機車偏南側閃避，而駛至乙○○所行駛之
      車道，是徐俊光駕駛小客車，亦有轉彎車未讓直行車先行
      之過失；至被害人林鈺樺就無照駕駛及疏未採取必要安全
      措施部分，亦有疏失，惟均就本件車禍之發生，均屬肇事
      次因，被告本件酒後駕車，復疏未注意車前狀況，始為本
      件肇事主因。本件行車事故之肇事原因及雙方過失責任歸
      屬，經逢甲大學車輛行車事故鑑定研究中心鑑定結果，亦
      同此認定，有該校97年1月16日逢建字第0970001656函附
      之行車事故鑑定報告書在卷可稽（偵卷第14至19頁），再
      上開徐俊光、林鈺樺雖有疏失，惟均無礙被告上開過失致
      死犯行之成立，併此敘明。
（三）被告雖辯稱：我認為徐俊光也有過失，也有撞到林鈺樺。
      徐俊光開的車子和我開的車子一起撞上林鈺樺的機車云云
      ，惟查，被告於警詢及偵訊均未提及徐俊光所駕駛之自小
      客車係一同撞上林鈺樺的機車，反係於警詢先辯稱：當時
      由四德路往林森路方向直行，適有乙部RJ-6177號自小客
      車，由振德街方向駛出要左轉四德路，當時便立即煞車，
      見右側衝出另乙部重機車，由四德路旁水果攤駛出，朝車
      輛右側駛來，對方機車左側車身引擎處，朝我車右前保險
      桿處擦撞生交通事故云云（相卷第6頁），於偵訊則辯稱
      ：我駕駛6125-SJ的自小客車沿四德路往西的方向行駛，
      要進入振德街口，看到一臺車開出來，於是我就緊急剎車
      ，對方車輛撞到我右前車頭，至於機車如何撞到，我並不
      知道云云（相卷第49頁反面），倘徐俊光所駕之小客車確
      係同時撞及林鈺樺之機車，何以被告於警詢及偵訊均未提
      及此節？再查，機車受撞擊倒地後，始有刮地痕，依現場
      相片及道路交通事故現場圖所標示之刮地痕起始點觀之，
      佐以證人廖乙儒於偵訊亦證稱：撞擊點跟徐俊光標示的位
      置差不多等語，是本件雙方撞擊的地點位置，應係機車刮
      地痕起始處之東側，即道路交通事故現場圖上由徐俊光所
      標示之撞擊點；再依現場相片（相卷第21、22頁）及道路
      交通事故現場圖之機車倒地位置、徐俊光之小客車位置觀
      之，被告最先撞擊到林鈺樺所騎機車之撞擊點位置，與徐
      俊光當時所駕駛之小客車停於路口之位置尚有距離，本件
      難認係被告與徐俊光所駕之小客車「同時」撞擊林鈺樺之
      機車所肇事，被告於本院翻異前詞，所辯已難採信。
    綜上所述，被告猶辯稱：徐俊光也有撞到林鈺樺云云，顯非
    可採。再公訴人雖認被告就本件車禍的發生應負全部過失責
    任云云，惟徐俊光、林鈺樺對本件車禍之發生亦與有過失，
    已如前述，公訴人所認顯係有誤，至徐俊光、林鈺樺對本件
    車禍之發生與有過失，亦不能解免被告過失責任之認定，已
    如前述。本件事證明確，被告上揭過失致死犯行已堪認定。
三、核被告乙○○所為，係犯刑法第276條第1項之過失致人於死
    罪。再被告於肇事後，在有偵查犯罪職務之公務員知悉犯罪
    事實前，即向到場處理之臺中縣警察局霧峰交通警員黃厚翰
    陳述其係肇事者並接受裁判，業據被告乙○○於警詢及本院
    陳明在卷（本院卷第19頁），且有警員黃厚翰製作之霧峰分
    局道路交通事故肇事人自首情形紀錄表可佐（相卷第42 頁
    ），核與自首之規定相符，應依刑法第62條前段減輕其刑。
    再被告係汽車駕駛人，其酒醉駕車，因而致人死亡，依法應
    負刑事責任，爰依道路交通管理處罰條例第86條第1項之規
    定加重其刑。被告同時具有加重減輕事由，爰依法先加後減
    。爰審酌被告尚未與被害人家屬達成民事和解，僅先行支付
    數萬元之金錢，其酒後駕車及疏未注意車前狀況之過失程度
    ，應負本件車禍之主要肇事責任，暨被告犯罪後態度等一切
    情狀，量處如主文所示之刑。
據上論斷，應依刑事訴訟法第299條第1項前段，道路交通管理處
罰條例第86條第1項，刑法第276條第1項、第62條前段，刑法施
行法第1條之1，判決如主文。
中    華    民    國    97    年    3     月    31    日
                         臺灣臺中地方法院刑事第十庭
                             法  官    黃  家  慧
上正本證明與原本無異。
如不服本判決，應於送達後十日內向本院提出上訴狀（須附繕
本），上訴於臺灣高等法院臺中分院。
                             書記官    陳  靖  騰
中    華    民    國    97    年    3     月    31    日
刑法第276條第1項：因過失致人於死者，處2年以下有期徒刑、
拘役或2千元以下罰金。


司法院資訊處製作；財團法人民間司法改革基金會備份。
